臺灣南投地方法院民事判決
110年度簡上字第34號
上  訴  人  簡宏宇  
訴訟代理人  藍明浩律師
被  上訴人  蔡明達  
訴訟代理人  林萬生律師
上列當事人間損害賠償事件，上訴人對於民國110年9月22日本院
南投簡易庭110年度投簡字第187號第一審民事簡易判決提起上訴
，本院於民國111年4月6日言詞辯論終結，判決如下：
    主  文
上訴駁回。
第二審訴訟費用由上訴人負擔。
    事實及理由
一、被上訴人（即原審原告）主張略以：
　㈠緣兩造與訴外人莊健暉於民國108年4月27日23時許，在位於
    南投縣○○鎮○○路00○00號之「帝都會館」內喝酒唱歌，兩造
    嗣因故發生口角爭執，進而發生肢體拉扯，上訴人（即原審
    被告）遂基於傷害之故意，以徒手毆打被上訴人，致被上訴
    人跌倒在地（下稱系爭衝突），進致被上訴人右手壓破擺飾
    用之玻璃瓶，而受有頭皮擦傷、右側手部撕裂傷、右側上臂
    擦傷、腦震盪等傷害（下稱系爭傷害），於同年月28日4時1
    8分至衛生福利部南投醫院急診縫合傷口。上訴人前開傷害
    行為，經本院以109年度易字第8號刑事判決犯傷害罪確定（
    下稱系爭刑案）且致被上訴人身體健康權受有侵害，而受有
    非財產上損害。
　㈡爰依民法第184第1項前段、第195條第1項等規定，提起本件
    訴訟，並於原審聲明：上訴人應給付被上訴人新臺幣（下同
    ）50萬元，及自起訴狀繕本送達翌日即110年5月6日起至清
    償日止，按週年利率百分之5計算之利息。
　㈢原審判決上訴人僅須賠償其5萬元，固屬過低，惟仍尊重原審
    之判決，未提起上訴；至上訴人所提上訴及抗辯意旨，實屬
    無稽。
二、上訴人抗辯略以： 
　㈠被上訴人於系爭刑案警詢時曾稱其於跌倒在地後，隨手拿玻
    璃起來揮舞等語。可認被上訴人所受右側手部撕裂傷部分，
    恐係其自身行為所致，而與上訴人行為無因果關係。
　㈡兩造於發生系爭衝突後，被上訴人旋於108年4月28日即聚眾
    在南投縣立體育場持兇器砍殺上訴人，致上訴人受有頭部、
    背部、手部等多處受有傷害及休克，經臺灣南投地方檢察署
    檢察官以109年度偵字第596號殺人未遂案件偵查中，且上訴
    人就所受損害已訴請被上訴人賠償，經本院民事庭以110年
    度訴字第150號損害賠償事件繫屬中。可認被上訴人於系爭
    衝突後，未受有精神上之痛苦等非財產上損害，縱有，原審
    判決上訴人應賠償其5萬元，亦屬過高。
　㈢莊健暉於系爭刑案警詢時亦稱兩造於發生口角爭執後，上訴
    人曾向被上訴人敬酒，被上訴人遂將上訴人酒杯撥掉等語。
    可認地面有玻璃碎片之情狀，恐係被上訴人自身行為所致，
    而就所受右側手部撕裂傷部分與有過失。
　㈣遂於原審聲明：被上訴人之訴駁回。
三、原審斟酌兩造之攻擊、防禦方法後，認上訴人所為，致被上
    訴人受有系爭傷害，進受有非財產上損害，得請求賠償之金
    額以5萬元為適當，而判決上訴人應給付被上訴人5萬元，及
    自110年5月6日起至清償日止，按週年利率百分之5計算之利
    息。上訴人不服提起上訴，並聲明：㈠原判決不利上訴人之
    部分廢棄；㈡上開廢棄部分，被上訴人在原審之訴駁回。被
    上訴人則聲明：如主文第1項所示。
四、本院之判斷：
　㈠按因故意或過失，不法侵害他人之權利者，負損害賠償責任
    ，民法第184條第1項前段定有明文。經查：
　⒈被上訴人主張兩造與莊健暉於108年4月27日23時許，在位於
    南投縣○○鎮○○路00○00號之「帝都會館」內喝酒唱歌，兩造
    嗣因故發生口角爭執，進而發生肢體拉扯，上訴人遂基於傷
    害之故意，以徒手毆打被上訴人，致被上訴人跌倒在地（即
    系爭衝突），而受有頭皮擦傷、右側上臂擦傷、腦震盪等傷
    害，於同年月28日4時18分至衛生福利部南投醫院急診縫合
    傷口；被上訴人於系爭衝突中，尚受有「右側手部撕裂傷」
    之傷害；上訴人前開傷害行為，經本院以109年度易字第8號
    刑事判決犯傷害罪確定（即系爭刑案）等事實，有衛生福利
    部南投醫院於108年4月29日開立診斷證明書可證（見原審卷
    第17頁），復經本院調取並核閱系爭刑案卷宗無訛，且為上
    訴人所不爭執，應堪信為真實。
　⒉至上訴人抗辯被上訴人於系爭衝突中，所受有「右側手部撕
    裂傷」部分，恐係其自身行為所致，而與上訴人行為無因果
    關係等等，並以被上訴人於系爭刑案警詢時曾稱：其於跌倒
    在地後，「隨手」拿玻璃起來揮舞等語（見系爭刑案警卷第
    9頁）為其主要論據。然而，被上訴人於系爭刑案警詢時已
    先稱：其於遭毆打跌倒在地時，「右手」壓破擺飾用之玻璃
    瓶等語（見系爭刑案警卷第9頁），尚難逕認被上訴人所受
    有「右側手部撕裂傷」，係因其嗣後拿玻璃起來揮舞行為所
    致。衡以，被上訴人於系爭刑案警詢就系爭衝突過程為開放
    性陳述（非針對個別傷勢成因為具體陳述）時，已明確陳稱
    其跌倒在地時，壓破擺飾用玻璃瓶之手為「右手」，且未陳
    稱其跌倒在地後，拿玻璃起來揮舞之手為「何手」；再參以
    ，衛生福利部南投醫院於108年4月28日開立診斷證明書之診
    斷欄記載（見系爭刑案警卷第14頁），被上訴人所受「右側
    手部撕裂傷」之傷害，詳細情形應為「右側手部撕裂傷『4公
    分』『伴有異物』」之傷害，除受玻璃劃傷外，尚有玻璃碎片
    殘留於傷口，足認該傷勢，係被上訴人遭毆打跌倒在地時，
    右手壓破玻璃瓶所生之可能性較高。況且，上訴人於系爭刑
    案審理中，就檢察官起訴之犯罪事實，已表示全部承認等語
    （見系爭刑案審理卷第72、96、103頁），並就被上訴人受
    有系爭傷害（含「右側手部撕裂傷」）之事實，復表示不爭
    執（見系爭刑案審理卷第72頁），且系爭刑案判決亦認被上
    訴人所受「右側手部撕裂傷」為上訴人傷害行為所致（見系
    爭刑案審理卷第72頁）。是以，被上訴人主張其因被上訴人
    遭毆打跌倒在地時，「右手」壓破擺飾用之玻璃瓶，致受有
    「右側手部撕裂傷」等事實，應堪信為真實，上訴人前開抗
    辯，則非可採。
　⒊從而，上訴人基於傷害之故意，以徒手毆打被上訴人，致被
    上訴人跌倒在地，進致被上訴人右手壓破擺飾用之玻璃瓶，
    而受有系爭傷害，乃故意不法侵害被上訴人之身體健康權，
    揆諸前揭規定，就被上訴人所受損害，自應負賠償責任。
　㈡次按因故意或過失，不法侵害他人之權利者，負損害賠償責
    任；不法侵害他人之身體、健康、名譽、自由、信用、隱私
    、貞操，或不法侵害其他人格法益而情節重大者，被害人雖
    非財產上之損害，亦得請求賠償相當之金額，民法第184條
    第1項前段、第195條第1項前段定有明文。另請求慰藉金之
    賠償，其核給之標準，須斟酌雙方之身分、資力、加害程度
    、身體健康影響程度、精神痛苦程度、其他各種情形，以核
    定相當之數額。且所謂「相當」，應以實際加害情形及被害
    人之身分、地位與加害人之經濟情況等關係定之（最高法院
    47年度台上字第1221號、51年度台上字第223號、76年度台
    上字第1908號、86年度台上字第3537號、89年度台上字第19
    52號判決意旨參照）。經查：
　⒈被上訴人因受有系爭傷害於同年月28日4時18分至衛生福利部
    南投醫院急診，由該院進行縫合傷口手術後始離院，復因持
    續頭暈於同日再至同院急診，由該院檢查後於同年月29日始
    再離院等節，有該院於108年4月28、29日開立診斷證明書可
    證（見系爭刑案警卷第14、15頁、原審卷第17頁），應堪認
    定，是被上訴人主張其因受有系爭傷害，而受有精神上之痛
    苦等非財產上損害等事實，應堪信為真實。
　⒉至上訴人抗辯被上訴人未受有精神上之痛苦等等，係以被上
    訴人於系爭衝突後，旋於108年4月28日即聚眾在南投縣立體
    育場持兇器砍殺上訴人成傷，經臺灣南投地方檢察署檢察官
    以109年度偵字第596號殺人未遂案件偵查中等狀況為其主要
    論據，並提出彰化基督教醫院之診斷書、急診病歷所附上訴
    人傷勢照片、兩造間之訊息紀錄為證（見原審卷第59至62頁
    、本院卷第49至55）。然而，縱認被上訴人於系爭衝突「後
    」，有聚眾攻擊上訴人成傷等不當之報復行為存在，尚難據
    此回溯推論被上訴人因系爭衝突而受有系爭傷害「時」，未
    受有精神上損害，上訴人前開抗辯，自非可採。
　⒊參酌被上訴人為高職畢業，從事吊卡車司機工作，上訴人為
    高職畢業，在南投市農會任職之學經歷狀況，業經其等自陳
    明確（見原審卷附110年9月7日言詞辯論筆錄第3頁）；被上
    訴人自陳每月收入約5萬元，於108年度所得額為56萬4,000
    元，名下有數筆不動產及車輛，財產總額為43萬9,250元，
    上訴人自陳每月收入約2萬6,000元，於108年度所得額為39
    萬4,293元，名下有數筆不動產及車輛，財產總額為304萬2,
    660元之經濟狀況，有其等之稅務電子閘門財產調件明細表
    可稽（見原審卷第37至45頁）；兩造於發生口角爭執及肢體
    拉扯後，上訴人遂以徒手毆打被上訴人，致被上訴人受有係
    爭傷害等侵權事實。本院認被上訴人因受有精神上之痛苦，
    得請求賠償之金額，應以5萬元為相當，上訴人抗辯賠償金
    額過高等等，尚非可採。
　㈢再按損害之發生或擴大，被害人與有過失者，法院得減輕賠
    償金額，或免除之，民法第217條固有明文。惟所謂被害人
    與有過失，須被害人之行為助成損害之發生或擴大，就結果
    之發生為共同原因之一，行為與結果有相當因果關係，始足
    當之；倘被害人之行為與結果之發生並無相當因果關係，尚
    不能僅以其有過失，即認有過失相抵原則之適用（最高法院
    96年度台上字第2672號判決意旨參照）。經查：上訴人固抗
    辯系爭衝突現場地面有玻璃碎片之情狀，恐係被上訴人自身
    行為所致，而就所受右側手部撕裂傷部分與有過失等等，並
    以莊健暉於系爭刑案警詢時曾稱：兩造發生口角爭執後（肢
    體衝突前），上訴人曾向被上訴人敬酒，被上訴人將上訴人
    酒杯撥掉等語為其主要論據（見系爭刑案警卷第5至6頁）。
    然而，莊健暉為前開陳述時，全未陳稱該敬酒用之酒杯為遭
    撥掉後，有破碎散落地面之情況，亦未陳稱該敬酒用之酒杯
    為玻璃或其他易碎材質，尚難逕認系爭衝突地面之玻璃碎片
    ，係因被上訴人將上訴人敬酒用之酒杯撥掉所生，自難遽認
    被上訴人就其所受損害與有過失。
　㈣按給付無確定期限者，債務人於債權人得請求給付時，經其
    催告而未為給付，自受催告時起，負遲延責任。其經債權人
    起訴而送達訴狀，或依督促程序送達支付命令，或為其他相
    類之行為者，與催告有同一之效力，民法第229條第2項定有
    明文。遲延之債務，以支付金錢為標的者，債權人得請求依
    法定利率即週年利率百分之5計算之遲延利息，民法第233條
    第1項本文、第203條亦有明文。經查：被上訴人對上訴人之
    侵權行為損害賠償債權，核屬無確定期限之給付，既經被上
    訴人起訴，而起訴狀繕本於110年5月5日送達上訴人（見原
    審卷第25頁），上訴人迄未給付，當應負遲延責任，故被上
    訴人聲明請求自起訴狀繕本送達翌日之110年5月6日起至清
    償日止，按週年利率百分之5計算之法定遲延利息，洵屬有
    據。
五、綜上所述，被上訴人依侵權行為之法律關係，請求上訴人應
    給付5萬元，及自110年5月6日起至清償日止，按週年利率百
    分之5計算之利息部分，洵屬正當，應予准許。原審就此部
    分為被上訴人勝訴之判決，經核並無違誤；上訴論旨仍執陳
    詞指摘原審判決不當，聲明廢棄改判，為無理由，應駁回其
    上訴。
六、按當事人聲明之證據，法院應為調查，但就其聲明之證據中
    認為不必要者，不在此限，民事訴訟法第286條定有明文。
    上訴人固聲請訊問證人即莊健暉，以證明被上訴人於系爭衝
    突後，旋於108年4月28日即聚眾在南投縣立體育場持兇器砍
    殺上訴人成傷等節，然查：縱認被上訴人於系爭衝突「後」
    ，有聚眾攻擊上訴人成傷等不當之報復行為存在，亦不能據
    此回溯推論被上訴人因系爭衝突而受有系爭傷害「時」，未
    受有精神上損害，業如前述，是以，並無再訊問前開證人之
    必要。又本件事證已臻明確，兩造其餘攻擊防禦方法及舉證
    ，核與判決結果不生影響，爰不逐一論述，併此敘明。
七、據上論結，本件上訴為無理由，依民事訴訟法第436條之1第
    3項、第449條第1項、第78條，判決如主文。　
中　　華　　民　　國　　111 　年　　4　　月　  27  　 日
                  民事第二庭  審判長法  官  徐奇川
                                    法  官  鄭順福
                                    法  官  葉峻石
以上正本係照原本作成。
本判決不得上訴。
中　　華　　民　　國　　111 　年　　4　　月　  27  　 日
                              書記官  沈柏樺